【裁判字號】    89,易,961
【裁判日期】    890911
【裁判案由】    詐欺
【裁判全文】
臺灣臺南地方法院刑事判決                          八十九年度易字第九六一號
    公  訴  人  臺灣台南地方法院檢察署檢察官
    被      告  戊○○
    選任辯護人  沈志純
右列被告因詐欺案件，經檢察官提起公訴（八十八年度偵字第一０三０七號），本院
判決如左：
    主  文
戊○○意圖為自己不法之所有，以詐術使人將本人之物交付，處有期徒刑捌月。
    事  實
一、戊○○於台南市安南區○○○街五十一號，開設「弘奇塑膠實業社」擔任實際負
    責人，竟意圖為自己不法之所有，於民國八十四年三、四月間，向乙○○調借新
    台幣（下同）二百八十萬零七百十三元，並明知其所持票號分別為JS0000000、
    JS0000000、0000000、AA0000000、AA0000000、AB00000000、AB00000000號等如
    附表一所示八張支票中，有四張如附表一編號第一、二、四、五號之支票係來路
    不明無法兌現之支票（俗稱芭樂票），竟仍為取得乙○○出借款項之信賴，以該
    七紙來路不明之支票交付乙○○，使林某信以為真。嗣於八十四年六、七月間上
    揭支票陸續到期，不獲兌現後，又向乙○○表示暫緩清償，並重新開立附表二所
    示票據二十四紙，以之換回前次開立之支票。詎屆期後附表二所示票據復不獲兌
    款，戊○○乃於八十五年十二月三十一日表明願分期清償債務，並交付如附表三
    所示之本票二十四紙，然僅兌現三期，戊○○即拒不清償債務，乙○○始知受騙
    。
二、案經乙○○訴由台灣台南地方法院檢察署檢察官偵查起訴。
    理  由
一、訊據被告戊○○矢口否認有何詐欺情事，於檢察官偵訊中辯稱：該七張支票係一
    位姓名、年籍、職業均不詳之客戶，於不詳時間，付給伊之上包丁○○，再由丁○○於收受該不詳年籍人士票據一批後，當場交付附表一前七張支票給伊作為承
    包之代價；且於該客戶交付丁○○票據時伊也在場，只是不知道該客戶之姓名云
    云（見八十八年九月十四日訊問筆錄）。然於本院審理中辯稱：八十四年一月到
    三月中，票是分批拿的，是我第二次向丁○○請款時，有看到該客戶云云（見本
    院八十九年四月十八日訊問筆錄）。惟查：被告之上開犯嫌，業據告訴人乙○○
    於偵訊時指訴綦詳，並有前揭支票影本數份附卷可稽。且查：
（一）被告戊○○所行使，交付乙○○供作借款擔保之附表一前七張支票中，至少有
      四張經確認係來路不明之人頭支票，此業經票面名義人陳明祥、謝連基於檢察
      官偵訊時到庭證述明確，其餘三張支票則因票面名義人己○○、丙○○去向不
      明，本院拘提無著，而無法查知；
（二）被告戊○○對於該七張支票之來源於檢察官偵查中均無法合理交代（被告於八
      十八年十二月十七日偵訊中稱，當時收了二百多萬元之票據，我沒有記帳，只
      有簽單，而今簽單不見了），然於本院中方提出證人丁○○向其訂貨之出貨單
      為證，其供述真實性如何，即有可疑。
（三）被告自承其經濟狀況尚佳，有開票據存款戶領用支票，並非故意倒債云云，然
      被告於交付附表一之支票未獲兌現後，詐稱要解決退票問題，先以附表二之票
      據換回先前交付之支票，以求拖延債務之清償，再以附表三之票據換回附表二
      之票據，迄今仍未按期清償債務，顯見其確有為自己不法所有之意圖，且使用
      詐術，應可認定。
（四）至於被告雖帶同其所僱用之司機即證人甲○○，證明其因與證人丁○○有生意
      往來，然查證人甲○○為其受僱人，其證言是否真實，仍須有其他佐證方屬可
      取；而另一證人丁○○到庭表示係一名年籍不詳客戶「王董」所交付之客票，
      王董與之係第一次交易，交易金額共多少已不記得云云，然仍無法合理說明：
      １．為何二人均知道係何人與丁○○交易，卻同時忘記係何一客戶？
      ２．該筆由證人丁○○與不詳客戶進行之交易金額遠超過三、四百萬元以上，
      單單分包給被告戊○○承包之部分即高達二、三百萬元以上，為何證人丁○○
      、被告戊○○均未與交易對方書立任何單據？
      ３．且如此高達三、四百萬以上之交易，為何二人均未制作任何票據往來之帳
      冊以資記帳？
      ４．又如此高額之「第一次」交易，證人丁○○竟會對於客戶姓名毫無所悉？
      均令人難以理解。
      ５．且該七紙客票遭退票之後，被告與證人丁○○均表示退票之票據已交付「
      王董」，已與該客戶解決退票問題，則何以其二人竟仍不知王董之真實姓名？
      綜上說明，證人丁○○所證述內容應有不實，瑕疵重大，且有與被告戊○○串
      證之嫌，被告於借款伊始，即應有不法所有之詐騙犯意。而告訴人亦因而受有
      損害，事證明確，被告犯行洵堪認定。
二、核被告意圖為自己不法之所有，以詐術使人將本人之物交付，所為係犯刑法第三
    百三十九條第一項之罪。爰審酌被告犯罪之動機、目的、手段及所造成危害、審
    理中未與告訴人達成民事上和解等一切情狀，處如主文所示之刑，以資懲儆。
據上論斷，應依刑事訴訟法第二百九十九條第一項前段，刑法第三百三十九條第一項
，罰金罰鍰提高標準條例第一條前段，判決如主文。
本案經檢察官吳岳輝到庭執行職務。
中    華    民    國      八十九    年      九        月    十一        日
                              臺灣臺南地方法院刑事第二庭
                                      法  官 石家禎
右正本證明與原本無異
如不服本判決應於送達後十日內向本院提出上訴狀
                                      書記官 葉東平
中    華    民    國      八十九    年       九       月      十三      日
附錄本案論罪科刑法條全文：
刑法第三百三十九條第一項：意圖為自己或第三人不法之所有，以詐術使人將本人或
                          第三人之物交付者，處五年以下有期徒刑、拘役或科或
                          併科一千元以下罰金。


司法院資訊處製作；財團法人民間司法改革基金會備份。
